臺灣苗栗地方法院刑事判決　　　　　　 100年度簡上字第46號
上　訴　人
即　被　告　胡永森
上列上訴人即被告因賭博案件，不服本院100 年度苗簡字第294
號中華民國100 年4 月28日第一審判決（聲請簡易判決處刑案號
：100 年度偵字第1658號），提起上訴，本院管轄之第二審合議
庭判決如下：
    主  文
原判決撤銷。
胡永森犯圖利聚眾賭博罪，處有期徒刑伍月，如易科罰金，以新
臺幣壹仟元折算壹日。扣案之象棋壹副、骰子貳拾參顆、抽頭金
新臺幣肆佰元均沒收。
    事  實
一、胡永森意圖營利，自民國100 年2 月4 日即農曆過年初二起
    ，於每日12時許至18時許，提供其位於苗栗縣頭份鎮○○里
    ○○鄰○○路445 巷66號之住處及所有之象棋1 副、骰子23顆
    ，並聚集供不特定人在該處，以「士卒（客家話）」之方式
    賭博財物，即象棋內有將（帥）、士（仕）、象（相）、車
    （）、馬（傌）、包（炮）、卒（兵）共32個棋子，以骰
    子投擲數字決定拿取棋子之順序，莊家及閒家各拿2 個棋子
    ，以點數比輸贏【將（帥）、士（仕）、象（相）、車（
    ）、馬（傌）、包（炮）、卒（兵）各代表1 、2 、3 、4
    、5 、6 、7 點，例如拿到將（1 點）與士（2 點）即得3
    點】，而由胡永森向莊家收取每小時新臺幣（下同）200 元
    之抽頭金以圖利。嗣於100 年3 月10日17時10分許，經警在
    上址查獲莊家劉鋼興、賭客吳雙生、翁雲富、陳添鴻、范秀
    春、徐松年、林家琦、林宏禎、劉永盛、徐裕峰、徐謝玉梅
    、徐金泉、張文珍、黃盛壽、陳貴發、林玉蓮、陳運忠及林
    金蓮等人在場參與賭博財物，且扣得上揭胡永森所有之賭具
    象棋1 副及骰子23顆、所得抽頭金共計400 元、分散藏匿上
    址住處各處（垃圾筒30萬元、流理台上8 萬3800元、牆角6
    萬2000元、電鍋內1 萬4000元、浴室內3 萬1000元）之現金
    共計49萬800 元及在場眾賭客身上之賭資共計23萬9600元等
    物。
二、案經苗栗縣警察局頭份分局報告臺灣苗栗地方法院檢察署檢
    察官偵查起訴。
    理  由
壹、證據能力方面
    按被告以外之人於審判外之陳述，雖不符刑事訴訟法第159
    條之1 至第159 之4 等規定，而經當事人於審判程序同意作
    為證據，法院審酌該言詞陳述或書面陳述作成時之情況，認
    為適當者，亦得為證據。當事人、代理人或辯護人於法院調
    查證據時，知有第159 條第2 項不得為證據之情形，而未於
    言詞辯論終結前聲明異議者，視為有前項之同意，刑事訴訟
    法第159 條之5 定有明文。查被告胡永森、檢察官對於本案
    卷內之供述證據，於本案言詞辯論終結前，均未聲明異議，
    本院審酌卷內並無事證顯示各該陳述之作成時、地與週遭環
    境，有何致令陳述內容虛偽、偏頗之狀況後，也認為適當，
    依前開規定，俱有證據能力。
貳、實體方面
一、訊據被告固坦承於上揭時地提供其住處供人賭博之事實，惟
    矢口否認涉有圖利供給賭場及聚眾賭博之犯行，辯稱：伊未
    抽頭，僅吃紅400 元，而400 元為莊家劉鋼興所給云云。
二、經查，被告自過年期間提供住處供人聚集賭博，每小時向莊
    家收取200 元抽頭金，而查獲當日扣得之400 元抽頭金，確
    為莊家劉鋼興所交付等情，業據被告於警詢及偵查中坦承不
    諱，核與證人即賭客劉鋼興、吳雙生、翁雲富、陳添鴻、范
    秀春、徐松年、林家琦、林宏禎、劉永盛、徐裕峰、徐謝玉
    梅、徐金泉、張文珍、黃盛壽、陳貴發、林玉蓮、陳運忠及
    林金蓮（見警卷第1 頁至第85頁）於警詢時證述之情節相符
    ，並有苗栗縣警察局搜索扣押筆錄暨扣押物品目錄表1 份（
    見警卷第87頁至第90頁）、現場照片20張（見警卷第92頁至
    第96頁）、苗栗縣警察局頭份分局扣押物品清單1 紙（見原
    審卷第7 頁）在卷可稽，復有扣案之賭具象棋1 副及骰子23
    顆、被告所得抽頭金400 元、在場賭客身上賭資共計23萬
    9600 元 可佐。又被告自農曆初二至查獲日即將近1 個月期
    間，提供住處及賭具、聚集賭客，固定以每小時200 元之方
    式，向賭客收取金錢利益，復於查獲當日在其身上扣得向莊
    家收取之40 0元，堪認主觀上即具營利之意圖。被告事後翻
    異前詞，顯不足採。本案事證明確，被告犯行堪以認定，應
    予依法論科。
三、核被告所為，係犯刑法第268 條前段之圖利供給賭場罪及同
    條後段之圖利聚眾賭博罪。被告自100 年2 月4 日農歷過年
    初二起至同年3 月10日查獲日止，基於一意圖營利之犯意，
    同時提供賭博場所、聚集多人賭博之行為，既含有多次性與
    反覆性，於刑法評價上，應認係同一時期內集合多數犯罪行
    為，屬於「集合犯」，僅成立一罪。又被告以一行為而觸犯
    上揭二罪名，為想像競合犯，應依刑法第55條規定，從一情
    節較重之圖利聚眾賭博罪處斷。另被告於19年11月19日出生
    ，為已滿80歲之人，有年籍資料足憑，爰依刑法第18條第3
    項，減輕其刑。
四、原審審酌被告供給賭博場所及聚眾賭博，以牟取不法利益等
    情，就被告予以論罪科刑，均非無見，然查原審：就賭客劉
    鋼興等人身上扣得現金共計23萬9600元、被告住處扣得現金
    共計49萬800 元（合計73萬400 元），誤認係被告所有供本
    罪所用或所得之物，而併依刑法第38條第1 項第2 款、第3
    款規定沒收。從而，原審對此認定既有疏誤，被告上訴意旨
    否認犯罪，雖無理由，惟原判決既有上開可議之處，自屬不
    能維持，應由本院管轄合議庭撤銷改判。
五、本院審酌被告以前述方式供人賭博財物，從中獲取不法利益
    ，經營時間長達1 個月，助長社會僥倖心理，影響社會正常
    經濟活動及妨害善良風俗，誠屬不該，且本案警察查緝之際
    ，同時查獲有18餘名之賭客，堪認本案賭場之規模非微，惟
    念被告承認客觀犯行、無科刑之前科紀錄等一切情狀，爰量
    處如主文所示之刑，並諭知易科罰金之折算標準。
六、關於沒收：
（一）扣案之賭具象棋1 副及骰子23顆，為被告所有而供本案犯
      罪所用之物，業據證人劉鋼興證述於卷，再衡以被告為賭
      博場所提供之人，賭具當由被告提供之情，應依刑法第38
      條第1 項第2 款規定宣告沒收。扣案之抽頭金400 元為被
      告抽頭所得之抽頭款，為前揭證人證述及被告自承於卷，
      應依刑法第38條第1 項第3 款規定宣告沒收。
（二）扣案之賭客身上賭資共計23萬9600元，因各屬賭客吳雙生
      、陳添鴻、林家琦、劉永盛、徐裕峰、徐金泉、張文珍、
      陳貴發、林金蓮、劉鋼興所有，經渠等證述屬實；上址住
      處查獲之現金（垃圾筒30萬元、流理台上8 萬3800元、牆
      角6 萬2000元、電鍋內1 萬4000元、浴室內3 萬1000元）
      共計49萬800 元，其中垃圾筒30萬元、流理台上8 萬3800
      元、牆角6 萬2000元，為賭客劉鋼興藏匿之賭資，亦據證
      人劉鋼興證述在卷（見警卷第11頁），均非屬被告所有，
      自不得依刑法第38條第1 項第2 款、第3 款規定宣告沒收
      ，宜另依社會秩序維護法相關規定處理，本院不予宣告沒
      收。至於電鍋內1 萬4000元、浴室內3 萬1000元，未能證
      明係被告所有供本罪所用、預備或因犯罪所生或所得之物
      ，無從於本案宣告沒收。
據上論斷，應依刑事訴訟法第455 條之1 第1 項、第3 項、第36
9 條第1 項前段、第364 條、第299 條第1 項前段，刑法第268
條前段、後段、第55條、第18條第3 項，第41條第1 項前段、第
38 條 第1 項第2 款、第3 款，刑法施行法第1 條之1 ，判決如
主文。
本案經檢察官林文中到庭執行職務。
中    華    民    國   100    年    10    月    6     日
                  刑事第二庭  審判長法  官  楊清益
                                    法  官  呂曾達
                                    法  官  張新楣
以上正本證明與原本無異。
不得上訴。
                                    書記官  張玉楓
中    華    民    國   100    年    10    月    6     日
附錄本案論罪科刑法條：
刑法第268條
意圖營利，供給賭博場所或聚眾賭博者，處3年以下有期徒刑，
得併科3,000元以下罰金。